【裁判字號】    95,重上,94
【裁判日期】    950725
【裁判案由】    清償債務
【裁判全文】
臺灣高等法院民事判決                  95年度重上字第94號
上  訴  人  和立聯合科技股份有限公司
法定代理人  乙○○
訴訟代理人  王玉楚律師
被上訴  人  中國國際商業銀行股份有限公司
法定代理人  蔡友才
訴訟代理人  林雅芬律師
            林峻立律師
上列當事人間請求清償債務事件，上訴人對於中華民國95年1月
19日臺灣板橋地方法院94年度重訴字第203號第一審判決提起上
訴，經本院於95年7月11日言詞辯論終結，判決如下：
    主  文
上訴駁回。
第二審訴訟費用由上訴人負擔。
    事實及理由
一、被上訴人之法定代理人原為甲○○，於本院審理中變更為蔡
    友才，有台北市政府營利事業登記證影本乙份可證，茲據其
    具狀聲明承受並續行訴訟，核無不合，合先敘明。
二、按當事人不得提出新攻擊或防禦方法。但有下列情形之一者
    ，不在此限：(一)因第一審法院違背法令致未能提出者。(二)事
    實發生於第一審法院言詞辯論終結後者。(三)對於在第一審已
    提出之攻擊或防禦方法為補充者。(四)事實於法院已顯著或為
    其職務上所已知或應依職權調查證據者。(五)其他非可歸責於
    當事人之事由，致未能於第一審提出者。(六)如不許其提出顯
    失公平者。前項但書各款事由，當事人應釋明之。違反前二
    項之規定者，第二審法院應駁回之。民事訴訟法第 447條第
     1、2、3項定有明文。又未於準備程序主張之事項，除有下
    列情形之一者外，於準備程序後行言詞辯論時，不得主張之
    ：(一)法院應依職權調查之事項。(二)該事項不甚延滯訴訟者。
    (三)因不可歸責於當事人之事由不能於準備程序提出者。(四)依
    其他情形顯失公平者。前項第三款事由應釋明之。民事訴訟
    法第276條第 1、2項規定甚明。前開規定，依民事訴訟法第
     463條，於第二審準用之。上訴人於本院準備程序終結後主
    張：上訴人於民國（下同）93年 3月16日受債權讓與通知之
    前，即持有債權讓與人即瑞成光電科技股份有限公司（下稱
    瑞成公司）之本票債權合計新台幣（下同）4100萬元整，清
    償期分別為92年 8月19日及92年10月29日，上訴人自得依民
    法第299條第2項規定，對於債權受讓人即被上訴人主張抵銷
    等語（見本院卷第46頁）。惟查，上訴人係於本院準備程序
    終結後始主張抵銷，違反民事訴訟法第276條、第447條規定
    ；其逾期提出，屬可歸責上訴人之事由且甚延滯訴訟；上訴
    人復未釋明有民事訴訟法第276條第1項但書、第447條第1項
    但書各款事由；又上訴人對其提出新攻擊方法違反民事訴訟
    法第 447條規定亦不爭執（見本院卷第55頁），揆諸前開說
    明，上訴人主張抵銷，不應准許。
三、被上訴人起訴主張：上訴人於93年間向訴外人瑞成公司購買
    鋁背板等材料，計：(1)2,520,000元，統一發票編號AU00000
     000，送貨單編號0000000；(2)8,624,259元，統一發票編號
    AU00000000，送貨單編號0000000；(3)5,189,436元，統一發
    票編號AU0000 0000，送貨單編號0000000；(4)5,741, 495元
    ，統一發票編號AU00000000，送貨單編號0000000；(5)2,982
    ,000 元，統一發票編號AU00000000，送貨單編號0000000；
    (6)6,300,000元，統一發票編號AU00000000，送貨單編號000
     0000；(7)6,615,000元，統一發票編號AU00000000，送貨單
    編號0000 000；(8)6,975,675元，統一發票編號AU00000 000
    ，送貨單編號0000000，下稱系爭貨款），共計44,947,8 65
    元，瑞成公司已依約交付貨物，上訴人則未給付貨款。嗣瑞
    成公司將系爭貨款債權讓與被上訴人，被上訴人將債權讓與
    之事實通知上訴人，上訴人亦回覆無條件同意。被上訴人自
    得依買賣及債權讓與之法律關係請求上訴人給付系爭貨款。
    詎上訴人僅給付13,122,270元，其餘31,825,595元雖經催告
    ，迄未給付，爰請求上訴人給付 31,825,595元，及自94年6
    月4日起至清償日止，按年息5％計算之利息。
四、上訴人則以：依被上訴人所提出債權讓與通知書，上訴人並
    無法確定債權讓與之範圍及標的為何？另上訴人否認被上訴
    人所提出送貨單之真正。本件應由被上訴人舉證證明上訴人
    確有積欠訴外人瑞成公司貨款債權，上訴人始有清償之必要
    。況查關於統一發票號碼AU00000000、AU00000000、AU0000
    0000、AU00000000、AU00000000等 5紙發票，經向主管機關
    查詢結果，瑞成公司業已申報作廢，瑞成公司以申報作廢之
    五紙發票向被上訴人辦理債權讓與取得資金，被上訴人事先
    未經查核，嗣後卻以五紙作廢發票為已交貨之依據，向上訴
    人請求給付貨款，將損失轉嫁上訴人負擔，顯無理由等語抗
    辯。
五、原審對於被上訴人之請求，判決上訴人應給付被上訴人31,8
     25,595元及自94年6月4日起至清償日止，按年息5％計算之
    利息，並依聲請宣告假執行。上訴人不服，提起上訴，求為
    廢棄原審不利上訴人之判決，並駁回被上訴人於原審之訴及
    假執行之聲請。被上訴人則求為判決駁回上訴。
六、經查，訴外人瑞成公司與被上訴人簽訂「應收帳款承購約定
    書」，將瑞成公司自93年 2月26日交貨發票日起至被上訴人
    通知上訴人終止應收帳款承購約定日止，瑞成公司對於上訴
    人之應收帳款全數讓與被上訴人。前開債權讓與通知書，業
    經上訴人回覆同意，並同意自即日起將應支付與瑞成公司之
    帳款，逕付被上訴人指定帳戶；被上訴人於催告上訴人給付
    貨款之存證信函中已詳列系爭八筆貨款之發票號碼及金額；
    上訴人於收受前開催告函後，曾陸續匯款共13,122,270元至
    被上訴人指定之授信備償專戶，清償發票號碼AU00000000金
    額中5,292,000元（餘1,323,000元）；發票號碼AU00000000
    金額中5,040,000元（餘1,260,000元）；發票號碼AU000000
    00金額中2,790,270元（餘4,185,405元），餘款則未據上訴
    人給付；又系爭貨款所檢附 8紙統一發票，其中統一發票號
    碼 AU00000 000、AU00000000、AＺ000000000筆已經上訴人
    申報扣抵稅額，其餘5筆則尚未經申報；且前述5筆未經上訴
    人申報之統一發票，業經瑞成公司於93年 9月17日申報作廢
    等情，為兩造所不爭，並有應收帳款債權讓與明細表、債權
    讓與通知書及回條、存證信函及回執、簽收單、匯入匯款通
    知書、財政部臺灣省北區國稅局新竹分局94年10月 5日北區
    國稅竹市三字第0940012053號函、及財政部臺灣省北區國稅
    局大溪稽徵所94年12月12日北區國稅大溪三字第 941011293
    號函可證（見原審卷第14頁、53頁、64頁、66頁至79頁、12
    8頁），堪信為真。
七、被上訴人主張：系爭貨款債權存在等情，業據提出送貨單及
    統一發票各八紙為證。上訴人則否認前開送貨單之真正，及
    未申報 5筆統一發票債權之存在，並抗辯：本件係未來債權
    之讓與云云。經查：
  (一)統一發票號碼AU00000000、AU00000000、AＺ000000000筆貨
    款，上訴人業向稅捐主管機關申報扣抵稅額，並已為部分清
    償等情，為上訴人所不爭，送貨單之記載如非真正，上訴人
    豈願給付任何款項？
  (二)送貨單上「客戶簽收欄」上訴人印文之真正，為上訴人所不
    爭（見原審卷第6頁至第13頁、本院卷第19頁）。
  (三)系爭統一發票之開立時間分別為93年7月5日、93年 7月12日
    、93年7月19日、93年7月26日、93年7月30日、93年 8月4日
    、93年8月4日、93年 8月26日，瑞成公司之債權讓與通知及
    上訴人之回條雖於93年 3月16日簽立，惟被上訴人於93年12
    月20日另以基隆南榮路郵局第97號存證信函檢附列有前開債
    權之通知函通知上訴人，並於94年1月6日以基隆南榮路郵局
    第 2號存證信函再次函催，上訴人收受前開信函後，嗣於94
    年1月19日先行支付其中10,332,000元；被上訴人復於94 年
     2月15日以基隆南榮路郵局第14號存證信函請求上訴人支付
    餘款34,615,865元（44,947,865-10,332,000=34,615,865）
    ，上訴人於94年3月15日再給付2,790,270元，有統一發票、
    債權讓與通知、回條、前開存證信函、收件回執、簽收單、
    匯入匯款通知書等影本可證（見原審卷第 6頁至第14頁、第
    66頁至第79頁）。在兩造來往過程，上訴人迄未否認瑞成公
    司之債權；且被上訴人於93年12月20日以基隆南榮路郵局第
    97號存證信函通知上訴人時，各該債權均已屆清償期。
  (四)瑞成公司申報作廢編號AU00000000、AU00000000、AU000000
    00、AU00000000、AU00000000統一發票（2,520,000+8,624,
    259+5,189,436+ 5,741,495+2,982,000=2 5,057,190），固
    未據上訴人向稅捐主管機關申報扣抵，惟證人即上訴人前職
    員沈瑋證稱：送貨單上聯絡人「沈小姐」係指伊本人，送貨
    單上以伊為連絡人的部分，即係由伊負責處理。伊處理的流
    程為：(1)瑞成公司將送貨單及統一發票之原本寄送予伊或傳
    真送貨及統一發票的影本予伊。(2)伊再製作請購單請主管簽
    名。(3)之後送會計確認（查詢是否仍有預算等）。(4)再下訂
    購單。(5)收到統一發票正本（指先前僅有傳真影本部分）及
    驗收貨物後，再轉成應付帳款。伊僅負責文書處理，對於瑞
    成公司實際是否交付貨物部分，伊並不清楚。另送貨單上上
    訴人收發章為伊蓋用，其餘部分之勾寫非伊所為。就伊的印
    象，瑞成公司由伊經手的部分，流程均已完成，均即最後均
    有拿到統一發票的正本，並沒有不通過的，且以卷附最後一
    紙統一發票的時間係93年 8月26日比照伊離職時間，在伊離
    職前，伊所述前開處理流程應均已完成。被上訴人之承辦人
    員曾打電話向伊確認統一發票之編號金額，至於是否系爭金
    筆均逐一確認，則因時間久遠，不復記憶等語（見原審卷第
    131頁至第132頁）。兩造對於證人沈瑋之證詞亦不爭執。證
    人沈瑋固僅擔任系爭交易之文書處理工作，並未參與系爭貨
    物之實際交付。然依其證述內容，可以確認系爭八筆交易（
    聯絡人均為沈小姐）均係伊離職前經手辦理，且均已完成前
    述五流程並取得統一發票正本，並無任何一筆未通過審核，
    顯然系爭八筆交易均已完成。依社會交易常態，交貨後始交
    付統一發票，並由買方付款，前開交易並未解除契約，上訴
    人自應付款。又統一發票僅係納稅、課稅憑證，縱使其中五
    紙統一發票經瑞成公司申報作廢，亦不影響本件交易之完成
    。
  (五)至於上訴人抗辯：送貨單上之上訴人印章之地址為台北，與
    收貨地點之新竹不符云云。惟查：前開送貨單印章所示「地
    址」與送貨單所示「交貨地址欄」，均為「台北縣五股鄉○
    ○路 ○段6號5樓」，有送貨單可證，並無不同，上訴人容有
    誤會。又法律並未規定貸款銀行要在借款人發票存根聯記載
    貸款之旨，上訴人抗辯：被上訴人未在瑞成公司發票存根聯
    為前開記載云云，亦不足取。
  (六)綜上，系爭送貨單為真正，且瑞成公司對上訴人之債權為44
    ,947,865 元（2,520,000+ 8,624,259+5,189,436+5,741,49
    5+2,982,000+ 6,300,000+ 6,615,000+ 6,975,675），堪信
    為真。
八、從而被上訴人本於買賣及債權讓與法律關係，請求上訴人給
    付31,8 25,595元（44,947,865-5,292,000-5,040,000-2,79
    0,270=31,825,595），及自起訴狀繕本送達翌日即94年6 月
    4日起至清償日止，按年息5％計算之利息，為有理由，應予
    准許。原審判命上訴人如數給付，於法並無不合。上訴意旨
    指摘原判決不當，求予廢棄改判，為無理由，應予駁回。
九、本件事證已臻明確，兩造其餘攻擊、防禦方法及未經援用之
    證據，經本院審酌後認對判決結果不生影響，爰不一一論列
    ，附此敘明。
十、據上論結，本件上訴為無理由，依民事訴訟法第449條第1項
    、第78條，判決如主文。
中    華    民    國    95    年    7    月    25     日
                      民事第十一庭審判長法  官  鄭雅萍
                                        法  官  薛中興
                                        法  官  林恩山
正本係照原本作成。
如不服本判決，應於收受送達後20日內向本院提出上訴書狀，其
未表明上訴理由者，應於提出上訴後20日內向本院補提理由書狀
（均須按他造當事人之人數附繕本）上訴時應提出委任律師或具
有律師資格之人之委任狀；委任有律師資格者，另應附具律師資
格證書及釋明委任人與受任人有民事訴訟法第466條之一第一項
但書或第二項（詳附註）所定關係之釋明文書影本。
中    華    民    國    95    年    7     月    26    日
                                          書記官  周淑靜
附註：
民事訴訟法第四百六十六條之一（第一項、第二項）：
對於第二審判決上訴，上訴人應委任律師為訴訟代理人。但上訴
人或其他法定代理人具有律師資格者，不在此限。
上訴人之配偶、三親等內之血親、二親等內之姻親，或上訴人為
法人、中央或地方機關時，其所屬專任人員具有律師資格並經法
院認為適當者，亦得為第三審訴訟代理人。


司法院資訊處製作；財團法人民間司法改革基金會備份。
